【裁判字號】    92,交訴,101
【裁判日期】    920905
【裁判案由】    過失致死
【裁判全文】
臺灣彰化地方法院刑事判決                        九十二年度交訴字第一一號
    公  訴  人  臺灣彰化地方法院檢察署檢察官
    被      告  甲○○
右列被告因過失致死案件，經檢察官提起公訴（九十二年度偵字第五七四五號），本
院判決如左：
    主      文
甲○○因過失致人於死，處有期徒刑伍月，如易科罰金，以佰元折算壹日，緩刑貳
年。
    事      實
一、甲○○於民國九十二年二月十三日晚上六時二十分許，駕駛車號八Ｌ─０一二六
    號自小客車，沿彰化縣大城鄉省道台十七線公路由南往北方向行駛，至該路六十
    七點三公里處、設有閃光黃燈號誌之交岔路口時，原應減速接近，注意安全，小
    心通過；及汽車行駛時，駕駛人應注意車前狀況，並隨時採取必要安全措施。且
    依當時係晴天、路面無缺陷及障礙物、視距皆良好等具體情況，雖該處無照明，
    然佐以自小客車之車頭燈，尚無不能注意之情事，竟疏於注意，未減速接近，注
    意安全，小心通過，仍貿然行駛，適有康有柱步行進入上開路口，甲○○見狀煞
    避不及，致以車輛前方撞擊康有柱，康有柱因此倒地受有多發性外傷，引起低容
    積性休克，並於送醫途中不治死亡。
二、案經甲○○於處理本案之彰化縣警察局二林分局西港派出所警員未發覺肇事者前
    自首及接受裁判，暨彰化縣警察局二林分局報請相驗後，由臺灣彰化地方法院檢
    察署檢察官自動檢舉偵查起訴。
    理      由
一、訊據被告甲○○對於右揭時、地肇事致被害人康有柱死亡一事固坦承不諱，惟矢
    口否認有何過失，辯稱：伊為維護行車安全及避免對向車道駕駛人行車之視線干
    擾，已開啟大燈，在快車道循線行駛，遇閃光黃燈號誌，就減速慢行，小心通過
    ，詎料，被害人康有柱身著黑衣、黑褲、黑鞋過閃光紅燈附近未停、未看，突然
    貿衝入快車道，短距離察覺時，雖當即迅速煞車趨避，但仍無法避免撞及被害人
    ，依據信賴原則，伊並無考慮對方將會有違反交通規則之不當行為之義務，且已
    遵守交通規則及為必要之注意，綜發生死傷結果，亦不應認有過失，其次，過失
    犯之成立，其結果之發生必須具有可避免性，本案情形實已達到客觀之不可避免
    性，而不構成過失犯云云。經查：
  (一)、按汽車駕駛人雖可信賴其他參與交通之對方亦能遵守交通規則，同時為必要之
      注意，謹慎採取適當之行動，而對於不可知之對方違規行為並無預防之義務，
      然因對於違規行為所導致之危險，若屬已可預見，且依法律、契約、習慣、法
      理及日常生活經驗等，在不超越社會相當性之範圍應有注意之義務者，自仍有
      以一定之行為避免結果發生之義務。因此，關於他人之違規事實已極明顯，同
      時有充足之時間可採取適當之措施以避免發生交通事故之結果時，即不得以信
      賴他方定能遵守交通規則為由，以免除自己之責任，此最高法院七十四年度台
      上字第四二一九號判例著有明文。次按汽車行駛時，駕駛人應注意車前狀況，
      並隨時採取必要之安全措施；又汽車行駛至交岔路口，其行進、轉彎，應遵守
      燈光號誌之指示；而閃光黃燈表示「警告」，車輛應減速接近，注意安全，小
      心通過。此道路交通安全規則第九十四條第三項、第一百零二條第一項第一款
      及道路交通標誌標線號誌設置規則第二百十一條第一項第一款分別定有明文。
  (二)、依據彰化縣警察局二林分局西港派出所警員李明成繪製之道路交通事故調查報
      告表及現場、車損照片十張所示：被告駕駛之上開自小客車車前方有凹損，前
      擋風玻璃偏右側破損；且在彰化縣大城鄉省道台十七線公路六十七點三公里處
      設有閃光黃燈號誌之交岔路口北向外側車道散落擋風玻璃碎片、眼鏡；而被害
      人康有柱確因本件車禍倒地受有多發性外傷，引起低容積性休克死亡，亦經檢
      察官督同檢驗員相驗屬實，製有相驗筆錄、相驗屍體證明書、驗斷書附卷為憑
      ，被告於上開時、地駕車肇事致被害人死亡，應已明確。
  (三)、被告考領有適當之駕駛執照，已經道路交通事故調查報告表載明，其當熟知上
      揭規定，駕車自應注意上述道路交通安全規定。再者，依卷附之交通事故調查
      報告表所載，本件肇事時、地之天候、路況皆良好，雖該處無照明，然以被告
      所駕駛車輛之車頭燈（若被告認為光源不足，被告本應調整適當光線，小心駕
      駛）已有開啟，被告若能遵守上開道路交通安全規定，確實遵守閃光黃燈號誌
      指示，減速接近，注意安全，小心通過，在無超速行駛之狀況下，將有充足之
      時間可採取適當之措施以避免發生交通事故之結果，被告竟疏未注意及此，以
      致肇事，並致被害人死亡，被告應有過失。因此，被告不得以信賴他方定能遵
      守交通規則為由，以免除自己之責任，其上開辯詞，核屬事後卸責之詞，尚不
      足為被告有利之認定。此外，本件經檢察官送台灣省彰化縣區車輛行車事故鑑
      定委員會鑑定，亦同此認定，有該委員會九十二年六月二十三日彰鑑字第九二
      ０四五一號函及鑑定意見書在卷可資佐證。被告之過失駕駛行為，核與被害人
      之死亡間，具有相當因果關係，本件事證明確，被告過失致死犯行堪以認定。
二、核被告甲○○所為，係犯刑法第二百七十六條第一項之過失致死罪。又被告對於
    未發覺之罪自首而接受裁判，已經彰化縣警察局二林分局處理相驗案件初步調查
    報告暨報驗書載明在卷，應依法減輕其刑。爰審酌被告過失程度、所生之危害、
    肇事後已達成民事和解賠償之犯後態度等一切情狀，量處如主文所示之刑，並諭
    知易科罰金折算標準。又查被告前未曾受有期徒刑以上刑之宣告，有台灣彰化地
    方法院檢察署刑案資料查註紀錄表及台灣高等法院被告全國前案紀錄表在卷可稽
    ，且其甫值壯年之際，工作事業、家庭婚姻均待其本人維繫經營，其因一時怠忽
    而罹刑章，經此次偵審及刑之宣告後，當能知所警惕，本院認所宣告之刑以暫不
    執行為適當，併諭知緩刑貳年，以期其自新、自勵。
據上論斷，應依刑事訴訟法第二百九十九條第一項前段，刑法第二百七十六條第一項
、第六十二條前段、第七十四條第一款，罰金罰鍰提高標準條例第一條前段、第二條
，判決如主文。
本案經檢察官賴志盛到庭執行職務。
中      華      民      國    九十二    年      九      月      五      日
                                    臺灣彰化地方法院交通法庭
                                        法      官      李  水  源
右正本證明與原本無異。
如不服本判決，應於判決送達後十日內向本院提出上訴狀( 須附繕本 )。
                                        法院書記官      廖  建  興
中      華      民      國    九十二    年      九      月      十七    日
附錄本案論罪科刑法條全文
刑法第二百七十六條
因過失致人於死者，處二年以下有期徒刑、拘役或二千元以下罰金。
從事業務之人，因業務上之過失犯前項之罪者，處五年以下有期徒刑或拘役，得併科
三千元以下罰金。


司法院資訊處製作；財團法人民間司法改革基金會備份。
